臺北高等行政法院判決　　　　　　　　　　　　　　　九十年度簡字第七九五八號
　　原　　　告　甲○○
　　被　　　告　財政部臺北市國稅局
　　代　表　人　張盛和（局長）
右當事人間因綜合所得稅事件，原告不服財政部中華民國九十年十月三十一日台財訴
字第○九○○○三○八六二號訴願決定，提起行政訴訟。本院判決如左：
　　主  文
原告之訴駁回。
訴訟費用由原告負擔。
　　事  實
緣原告八十八年度綜合所得稅結算申報，經被告所屬大同稽徵所查得其漏未申報取自
百瑟系統股份有限公司（下稱百瑟公司）機會中獎獎金新台幣（下同）三六、○○○
元（下稱系爭獎金），遂合併核定其當年度綜合所得總額為二、○八一、五五七元，
淨額為一、六九五、一八九元，應補徵稅額為二、一五九元。原告不服，主張其係按
八十八年度綜合所得稅結算申報書說明八之（九）「什麼是競技競賽及機會中獎之獎
金或給與」所載「各種機會中獎之獎金或給與．．僅須扣繳稅款，不併計綜合所得總
額．．其扣繳之稅款，亦不得抵繳應納稅款或申請退稅」辦理申報，且系爭獎金已扣
繳中獎之稅款，被告顯重複課徵，請求退還已繳半數稅款云云，申請復查，未獲變更
，提起訴願，亦遭決定駁回，遂向本院提起行政訴訟。茲摘敘兩造訴辯意旨如次：
甲、原告起訴意旨略謂：
一、原告係按八十八年度綜合所得稅結算申報書說明八之（九）「什麼是競技競賽及
    機會中獎之獎金或給與？」之記載：「就是參加各種機會中獎之獎金或給與，所
    支付之必要費用或成本准予減除。政府舉辦之獎券中獎獎金，如統一發票、公益
    彩券中獎獎金，僅須扣繳稅款，不併計綜合所得總額，亦即免予填報，其扣繳之
    稅款，亦不得抵繳應納稅款或申請退稅。」辦理當年度綜合所得稅結算申報。上
    開規定不分公法人或私法人所舉辦之各種競賽及機會中獎，一視同仁予以適用，
    訴願決定稱僅係政府舉辦之獎金部分始得適用云云，顯違上開說明。
二、倘上開說明僅適用政府舉辦獎金之部分，申報書說明八（九）即應明示「政府舉
    辦之獎金」，避免民眾困惑。另該說明八（九）所述「如統一發票．．」顯係舉
    例，非課稅之法基。又系爭獎金已由獎金內扣繳百分之十五稅金五、四○○元，
    何以須併入綜合所得稅額內，再行課稅，顯有重複課稅之嫌，不合情理。
三、請撤銷原處分及訴願決定。
乙、被告答辯意旨略謂：
一、按「個人之綜合所得總額，以其全年左列各類所得合併計算之．．第八類：競技
    、競賽及機會中獎之獎金或給與．．二、參加機會中獎所支付之成本，准予減除
    。三、政府舉辦之獎券中獎獎金，除依第八十八條規定扣繳稅款外，不併計綜合
    所得總額。」行為時所得稅法第十四條第一項第八類第二款及第三款定有明文。
二、被告係以原告八十八年度取得百瑟公司機會中獎獎金三六、○○○元，併計核定
    當年度綜合所得稅，補徵稅額二、一五九元。原告稱各種機會中獎之獎金或給與
    ，僅須扣繳稅款，不須併計綜合所得總額，亦即免予填報，其扣繳之稅款，亦不
    得抵繳應納稅額或申報退稅，請求退還已繳半數稅款云云。惟按中獎之獎金，其
    適用就源扣繳即分離課稅之部分，僅係政府舉辦之獎券中獎獎金部分，此觀諸所
    得稅法第十四條第一項第八類第三款規定自明，非謂任何機會中獎獎金皆得適用
    ，原告顯係誤解法令。另系爭獎金係原告取自百瑟公司所舉辦之機會中獎獎金，
    與上開政府舉辦之獎券中獎獎金性質不同，是被告依所得稅法第十四條第一項第
    八類第二款及第三款規定，所為處分並無違誤，並經復查決定及訴願決定維持在
    案。
三、請駁回原告之訴，訴訟費用由原告負擔。
　　理  由
一、按「個人之綜合所得總額，以其全年左列各類所得合併計算之：．．第八類：競
    技、競賽及機會中獎之獎金或給與：．．二、參加機會中獎所支付之成本，准予
    減除。三、政府舉辦之獎券中獎獎金，除依第八十八條規定扣繳稅款外，不併計
    綜合所得總額。」為行為時所得稅法第十四條第一項第八類第二款及第三款所規
    定。
二、本件原告八十八年度取自百瑟公司之機會中獎獎金三六、○○○元，並非政府舉
    辦之獎券中獎獎金，依行為時所得稅法第十四條第一項第八類第二款及第三款之
    規定，須併計綜合所得總額，僅支付之成本准予減除，此觀乎上開法條文義甚明
    ，亦與八十八年度綜合所得稅結算申報書說明八之（九）「什麼是競技競賽及機
    會中獎之獎金或給與？」載稱：「就是參加各種競技比賽或各種機會中獎之獎金
    或給與，所支付之必要費用或成本准予減除。政府舉辦之獎券中獎獎金，如統一
    發票、公益彩券中獎獎金，僅須扣繳稅款，不併計綜合所得總額，亦即免予填報
    ，其扣繳之稅款，亦不得抵繳應納稅款或申請退稅。」之內容相符，原告訴稱系
    爭獎金毋須併計綜合所得總額云云，核屬對法條之誤解，要無可採。至原告主張
    系爭獎金已就源扣繳百分之十五稅款乙節，除原告未舉證以明外，所稱縱或屬實
    ，亦屬就源扣繳是否錯誤之問題，不影響被告依行為時所得稅法第十四條第一項
    第八類第二款及第三款規定併計綜合所得總額予以課徵綜合所得稅之正確性。
三、本件事證明確，從而，被告補徵原告綜合所得稅二、一五九元，並無不合，訴願
    決定予以維持，亦無違誤。原告起訴意旨，非有理由，應予駁回。又本件適用簡
    易訴訟程序，爰不經言詞辯論逕為判決，併予敘明。
據上論結，本件原告之訴為無理由，爰依行政訴訟法第二百三十六條、第二百三十三
條第一項、第九十八條第三項前段，判決如主文。
中　　華　　民　　國　　 九十一 　　年　　　十　　　月　  　  九  　　　日
                          臺 北 高 等 行 政 法 院   第 六 庭
                                                  法  官　曹瑞卿
右為正本係照原本作成。
本件以訴訟事件所涉及之法律見解具有原則性者為限，始得於本判決送達後二十日
內向本院提出上訴狀並表明上訴理由，如已於本判決宣示後送達前提起上訴者，應
於判決送達後二十日內補具上訴理由（均按他造人數附繕本），且經最高行政法院
許可後方得上訴。
中　　華　　民　　國　　 九十一 　　年　　　十　　　月　  　  九  　　　日
            　　　　　　　　　　　　　　    　    書記官  方偉皓
